智慧財產法院刑事判決
                                 100年度刑智上訴字第49號
上  訴  人　臺灣基隆地方法院檢察署檢察官
被      告　吳慶治　　　　
　　　　　　　　　　　　　號
被      告　振揚影音科技有限公司
代　表　人　涂煌輝　　　
上列上訴人因被告違反著作權法案件，不服臺灣基隆地方法院99
年度智訴字第5 號，中華民國100 年4 月11日第一審判決（起訴
案號：臺灣基隆地方法院檢察署98年度偵字第5274號），提起上
訴，本院判決如下：
    主  文
原判決關於振揚影音科技有限公司部分撤銷。
振揚影音科技有限公司法人，其代表人因執行業務犯著作權法第
九十一條第二項之罪，共罪，各科罰金新臺幣貳拾萬元。應執
行罰金新臺幣肆拾萬元。
其餘上訴駁回。
    事  實
一、涂煌輝（檢察官已另移請臺灣宜蘭地方法院併案審理）係振
    揚影音科技有限公司（下稱振揚公司）之代表人，以出租電
    腦伴唱機及伴唱相關設備為業，明知「家」、「一段情」、
    「打拼」、「三生石」、「恨情歌」、「沙浪嘿」、「今生
    為你」、「愛到最後」、「人生公路」、「深情海岸」、「
    澎湖戀歌」、「女人心」、「有閒來坐」、「甭擱想彼多」
    、「紅塵一場夢」、「心茫茫情茫茫」、「我最愛的人就是
    你」等17首歌曲係瑞影公司享有著作權財產權之「詞」、「
    曲」音樂著作；「錯愛」、「我問天」、「手中情」、「迷
    魂香」、「情難斷」、「鏡中情」、「漂浪一生」、「只有
    來認命」、「心愛再會啦」等9 首歌曲係豪記公司享有著作
    權財產權之「詞」、「曲」音樂著作，未經瑞影公司、豪記
    公司同意或授權，不得擅自重製、出租，竟未經瑞影公司、
    豪記公司同意或授權，(一)基於意圖出租而擅自以重製之方法
    侵害他人著作財產權之犯意，利用不知情之員工李明謙、余
    泊安（業由臺灣基隆地方法院以民國99年12月16日99年度智
    簡上字第1 號判決無罪確定）重製於向不知情之黃明燦（裕
    源電器行負責人，業已由原審判決無罪確定）承租之伴唱機
    內後，由李明謙代為自98年4 月15日起至出租給不知情之址
    設於基隆市○○區○○路1 號9 樓「和樂卡拉ＯＫ店」之負
    責人吳有義（業由臺灣基隆地方法院以99年12月16日99年度
    智簡上字第1 號判決無罪確定），致生侵害瑞影公司、豪記
    公司所享有之著作權益。嗣經警於98年4 月24日至上址搜索
    ，而悉上情，並扣得伴唱機1 台、點歌目錄簿1 本、伴唱機
    專用鍵盤（含連接線）1 台；(二)又另基於意圖出租而擅自以
    重製之方法侵害他人著作財產權之犯意，利用不知情之員工
    李明謙將瑞影公司享有著作權之歌曲「家」、「一段情」、
    「打拼」、「三生石」、「恨情歌」、「沙浪嘿」、「今生
    為你」、「愛到最後」、「人生公路」、「深情海岸」、「
    澎湖戀歌」、「秋風落葉」、「有閒來坐」、「甭擱想彼多
    」、「紅塵一場夢」、「愛你的日子」、「舊情甭提起」、
    「心茫茫情茫茫」等18首歌曲重製於電腦伴唱機內後，由自
    98年2 月18日起李明謙代為出租給不知情之址設基隆市○○
    區○○○路71之3 號「橘子卡拉ＯＫ店」之負責人吳德肇，
    致生侵害瑞影公司所享有之著作權益。嗣經警於98年4 月21
    日至上址搜索，而悉上情，並扣得點歌目錄簿1 本；(三)又另
    基於意圖出租而擅自以重製之方法侵害他人著作財產權之犯
    意，未經享有著作權之瑞影公司及豪記公司同意或授權，利
    用不知情之員工余泊安擅自將瑞影公司享有著作權之歌曲「
    家」、「一段情」、「打拼」、「三生石」、「恨情歌」、
    「沙浪嘿」、「今生為你」、「愛到最後」、「人生公路」
    、「深情海岸」、「澎湖戀歌」、「秋風落葉」、「女人心
    」、「有閒來坐」、「甭擱想彼多」、「紅塵一場夢」、「
    心茫茫情茫茫」、「我最愛的人就是你」、「愛你的日子」
    、「舊情甭提起」等20首歌曲；豪記公司享有著作權之「錯
    愛」、「我問天」、「手中情」、「迷魂香」、「情難斷」
    、「鏡中情」、「漂浪一生」、「只有來認命」、「心愛再
    會啦」、「無情不是阮的名」、「女人」、「行棋」、「愛
    情爐丹」、「買醉的人」、「力量」等15首歌曲重製於電腦
    伴唱機內後，自98年4 月間某日起由余泊安代為出租給不知
    情之址設基隆市○○區○○路87號2 樓「紅屋卡拉ＯＫ店」
    之負責人蕭黃秀鳳，致生侵害瑞影公司、豪記公司所享有之
    著作權益。嗣經警於98年4 月29日至上址搜索，而悉上情，
    並扣得點歌目錄簿1 本。
二、案經瑞影公司、豪記公司告訴基隆市警察局後移請臺灣基隆
    地方法院檢察署檢察官偵查起訴。
    理  由
甲、程序方面：
一、按被告以外之人於偵查中向檢察官所為之陳述，除顯有不可
    信之情況者外，得為證據，刑事訴訟法第159條之1第2 項定
    有明文。蓋因檢察官與法官同為司法官，且檢察官代表國家
    偵查犯罪，依法有訊問被告、證人及鑑定人之權力，且須對
    被告有利、不利之情形均應注意，況徵諸實務運作，檢察官
    實施刑事偵查程式，亦能恪遵法定程式之要求，不致有違法
    取證情事且可信度極高，此外，依刑事訴訟法第248條第1項
    前段，於偵查中之被告，就證人所為證言本得詰問證人，其
    詰問權已受保障，此外，縱被告於偵查程序中未詰問證人，
    就得為證據之被告以外之人於偵查中向檢察官所為之陳述，
    其詰問權之欠缺，亦非不得於審判中由被告行使以補正，而
    完足為經合法調查之證據（最高法院97年度臺上字第356 號
    判決意旨參照），又刑事訴訟法有關傳聞法則及例外規定（
    第159條至第159條之5 ），於條文係明文規定得為證據者（
    如第159條之1第1 項），或條文已明定原則上有證據能力，
    但當事人不爭執或未抗辯其有例外否定證據能力之情形，即
    無蛇足說明其有證據能力之必要。同法第159條之1第2 項規
    定：「被告以外之人於偵查中向檢察官所為之陳述，除顯有
    不可信之情況者外，得為證據。」係明文規定被告以外之人
    於偵查中向檢察官所為之陳述，原則上為法律規定有證據能
    力之傳聞例外，僅於顯有不可信之情況，始例外否定其得為
    證據…此項未經被告詰問之被告以外之人於偵查中向檢察官
    所為之陳述，依刑事訴訟法第159條第1 項、第159條之1第2
    項之規定，除顯有不可信之例外情況外，原則上為「法律規
    定得為證據」之傳聞例外，依其文義解釋及立法理由之說明
    ，並無限縮於檢察官在偵查中訊問證人之程式，應已給予被
    告或其辯護人對該證人行使反對詰問權者，始有證據能力之
    可言。為保障被告之反對詰問權，並與現行法對傳聞例外所
    建構之證據容許範圍求其平衡，證人在偵查中雖未經被告之
    詰問，倘被告於審判中已經對該證人當庭及先前之陳述進行
    詰問，即已賦予被告對該證人詰問之機會，則該證人於偵查
    中之陳述即屬完足調查之證據，而得作為判斷之依據（最高
    法院97年度臺上字第405 號判決意旨參照），是被告以外之
    人前於偵查中已具結而為證述，已受真實性及任意性之擔保
    ，故除反對該項供述得具有證據能力之一方，已釋明「顯有
    不可信之情況」之理由外，不宜遽指該證人於偵查中之陳述
    不具證據能力，方符前揭法條之立法意旨。查本案證人於檢
    察官偵查中具結所為之證述，被告吳慶治、振揚公司代表人
    涂煌輝於本院審理時，並未提及檢察官在偵查時有任何不法
    取供之情形，是客觀上並無顯不可信之情況，且證人李明謙
    、陳銘忠、李淑微（別名李佩樺）、陳永祥、郭良泉於原審
    法院審理時，已基於證人之地位經合法具結，並在賦予被告
    對質詰問機會之情形下為證述，故上開證人於偵查中之證言
    ，已屬完足調查之證據，自均俱有證據能力。
二、次按被告以外之人於審判外之言詞或書面陳述，除法律有規
    定者外，不得作為證據，刑事訴訟法第159 條第1 項定有明
    文，此即學理上所稱「傳聞證據排除法則」。被告以外之人
    於偵查中向檢察官所為之陳述，除顯有不可信之情況者外，
    得為證據；被告以外之人於審判外之陳述，雖不符同法第15
    9 條之1 至第159 條之4 之規定，而經當事人於審判程序同
    意作為證據，法院審酌該言詞陳述或書面陳述作成時之情況
    ，認為適當者，亦得為證據。當事人、代理人或辯護人於法
    院調查證據時，知有第159 條第1 項不得為證據之情形，而
    未於言詞辯論終結前聲明異議者，視為有前項之同意，亦為
    同法第159 之1 第2 項及第159 條之5 所分別明定。而鑒於
    採用傳聞證據排除法則之重要理由之一，係因傳聞證據未經
    當事人之反詰問予以覈實，若當事人願放棄對原供述人之反
    對詰問時，原則上即可承認該傳聞證據之證據能力，而揆諸
    我國刑事訴訟法第159 條之5 之立法理由，除參照前述傳聞
    證據排除法則之基本法理外，亦參考日本刑事訴訟法第326
    條之立法例，查日本刑事審判實務之運作，有關檢察官及被
    告均同意作為證據之傳聞書面材料或陳述，可直接援引該國
    刑事訴訟法第326 條作為傳聞例外之法律依據，僅在檢察官
    與被告不同意之情況下，乃須根據其他傳聞例外規定俾以斟
    酌該等書面材料或陳述是否具有證據能力，在當事人間無爭
    執之案件中，傳聞證據基本上均可依據前引規定提出於法院
    使用。據此，我國刑事訴訟法第159 條之5 之適用應可作同
    上之解釋，查本件證人黃英和、張秀雯、李明謙、余泊安、
    余秀清、吳有義於警詢、偵訊時之證述內容，固為被告以外
    之人在審判外之陳述，屬傳聞證據，惟被告就前開審判外之
    陳述，迄於言詞辯論終結前，對於該項證詞之證據能力均未
    為異議之聲明，而本院審酌該證人陳述作成時之情況，核無
    違法取證及證明力明顯過低而顯有不可信之瑕疵及情況，亦
    認為以之作為證據為適當，故依上開規定及說明，前開證人
    於警詢、偵訊時之證述內容，自俱得作為證據。
三、查本院認定事實所引用之下列證據資料（包含供述證據、文
    書證據等），並無證據證明係公務員違背法定程序所取得。
    又被告、檢察官於本院審判期日中對本院所提示之被告以外
    之人審判外之供述，包括供述證據、文書證據等證據，就證
    據能力均未表示爭執，而迄至言詞辯論終結前亦未再聲明異
    議，經核亦無顯有不可信之情況與不得作為證據之情形，本
    院審酌上開證據資料製作時之情況，尚無違法不當及證明力
    明顯過低之瑕疵，認為以之作為證據應屬適當，是依刑事訴
    訟法第159 條至第159 條之5 規定，本院所引用之供述證據
    及文書證據等，如下揭所示均俱有證據能力，合先敘明。
乙、實體部分：
一、被告振揚公司有罪部分：
  (一)訊據被告振揚公司之代表人涂煌輝固對於以如事實欄所示之
    重製方式，重製如事實欄所示之「詞」、「曲」音樂著作，
    及出租予不知情之吳有義、吳德肇、蕭黃秀鳳之事實坦承不
    諱，惟矢口否認有違反著作權法之犯行，辯稱：「我是向瑞
    影公司的經銷商購買版權，我都有付費，為什麼我有繳錢，
    瑞影公司將錢拿去之後不承認有收到我的錢，還要告我，等
    於說壹條歌賣兩次」云云（見原審100年3月14日筆錄）。
  (二)經查：
  1.瑞影公司、豪記公司分別為事實欄所示之詞曲音樂著作之重
    製、出租等權利之專屬授權之被授權人等情，業據瑞影公司
    、豪記公司提出各該權利讓與證明書、授權證明書等在卷可
    證，且為被告振揚公司之代表人涂煌輝所不爭執，堪認屬實
    。又涂煌輝為被告振揚公司之代表人，以出租電腦伴唱機及
    伴唱之相關設備為業，其於事實欄所示之重製時間、地點重
    製上開「詞」、「曲」音樂著作，並如事實欄所示之承租時
    間、地點出租予不知情之承租人吳有義、吳德肇、蕭黃秀鳳
    之事實，為涂煌輝所不爭執，並有被告黃明燦、吳慶治之供
    述、證人吳有義、李明謙（更名前原姓名李佳宸）之證述，
    及證人余秀清、黃美和、張秀雯、吳德肇、蕭黃秀鳳之證述
    、告訴人瑞影公司、豪記公司告訴狀及所附授權證明書、原
    審法院法官簽發之搜索票、搜索筆錄、扣押物品目錄、現場
    蒐證照片等，與瑞影公司、豪記公司蒐證資料（現場翻拍店
    內公開播放之畫面、現場店家照片、店家名片、點歌本內頁
    照片、現場圖示）附卷為證，堪信為真實，足證被告振揚公
    司之代表人涂煌輝係意圖出租而重製如事實欄所示之「詞」
    、「曲」音樂著作。
  2.被告振揚公司之代表人涂煌輝於原審審理時固舉證人吳慶治
    、吳明燦、陳銘忠、陳永祥、李淑微、郭良泉為證，以證明
    其本案之重製行為係經過合法授權云云。惟查：
  　(1)證人吳慶治於原審法院99年度智簡上字第1 號案件之99年
   　 12月2 日審理時以證人身分具結證述：「98年底之前，伊
      都是瑞影公司的代理商、經銷商，經銷商部分我是彰化以
      北地區都可以，代理商是苗栗海線，大約從94年開始，那
      時是弘音開始在市面販售MIDI的版權，那時候是什麼人要
      買都可以買，伊印象中好像是96年開始，瑞影跟弘音公司
      才會在特定區域找特定代理商，那時開始伊就是弘音、瑞
      影的區域代理商，在96年之前伊就有跟弘音、瑞影買MIDI
      的版權，那時伊就是他們的經銷商」、「98年6 月1 日伊
      與振揚公司的授權讓渡同意書，是伊親自簽字，當時伊算
      是代理商身分，至於卡拉ＯＫ的店家要使用瑞影公司版權
      的歌曲，均要簽確認書，就是放台主要跟卡拉ＯＫ的店家
      簽，簽好之後，看那個區域是哪一個代理商的區域，就交
      給那個區域的代理商，他們的代理商跟經銷商是一樣的東
      西」、「根據瑞影及弘音公司跟代理商之間的契約關係，
      他們跟伊是在前一年年底收隔年一整年度續約的費用，伊
      跟弘音及瑞影在97年底續約的時候，伊的授權額度是111
      台伴唱機，到98年5 月中左右，有人介紹涂煌輝跟伊認識
      ，當時伊跟弘音的契約上，伊於98年2 月間結算時，伊的
      授權額度還有71台的版權，後來一直持續有店家退機台，
      到98年5 月間時，真正有在使用的只有16台，其餘55台是
      店家退機台，但是瑞影及弘音公司不退伊錢，也就是說這
      55台伊還是在付錢，這時涂煌輝跟伊說他需要這個版權，
      所以伊就把這55台的版權直接讓渡給涂煌輝，伊跟涂煌輝
      簽約是從98年6 月1 日開始讓渡，他可以使用到98年12月
      31日，後來跟振揚公司簽約的卡拉ＯＫ店，本來都是透過
      伊跟瑞影、弘音公司取得授權的，所以他們後來跑去跟振
      揚公司簽約，他們的店的點還是跟原來一樣，所以不用再
      簽確認書，因為他們在98年初的時候都有寫過」等語之證
      述情節大致相符（見原審智訴卷二第117 至119 頁、99年
      度智簡上字第1 號卷第106 頁反面、第107 頁反面）。復
      酌以被告黃明燦於原審100 年3 月14日審理時供稱：「我
      是做到97年底，98年以後就由振揚公司在做，後來被查扣
      得伴唱機主機是振揚公司的主機，不是我的主機」、「振
      揚公司並沒有什麼騙我，我不做了，振揚公司拿去做」等
      語之供述情節亦大致符合（見原審智訴卷二第275 頁、第
      292 頁）。兼衡以證人陳銘忠於原審100 年3 月14日審理
      時具結證述：「97年我曾經是瑞影公司的經銷商，在97、
      98年初的時候經營的不太好，很多店家退租，我在98年3
      月初的時候，曾經跟瑞影公司辦退租，可是退租之後，過
      了好幾個月，當中有跟他們的經理聯繫，說要把款項退給
      我，一直等了好幾個月，結果他們內部的人員劉經理跟我
      說錢可能不退給我，那我就透過關係認識涂煌輝，在98年
      7 月把我臺北北投地區33套續約的店家經營及承租版權轉
      讓渡給涂煌輝讓他繼續經營，讓渡的費用，是由涂煌輝幫
      我繼續支付我開給瑞影公司的票，98年7 月之後的票全部
      都有兌現，錢都是涂煌輝支付的；伊交給涂煌輝的瑞影33
      套歌曲伴唱帶MIDI之版權都是正版的，是瑞影公司寄給伊
      ，伊再交給涂煌輝；98年4 、5 月間，伊還不認識涂煌輝
      ，是98年7 月的時候才把上開瑞影MIDI的版權交給涂煌輝
      ，伊跟瑞影公司買版權是1 年份，理論上是什麼時候買瑞
      影的MIDI版權，在此之前所有瑞影的歌都可以用，他們是
      用承租的；98年4 月間，伊有取得授權，伊是97年10月或
      11月就開一年的票，98年1 月開始兌現，續約是要提前辦
      ，年度從98年1 月開始到12月；所以在98年4 月的時候伊
      有權利使用瑞影公司上開33套授權的款項」等語之證述情
      節亦大致符合（見原審智訴卷二第253 頁），足見證人吳
      慶治、陳銘忠係分別於98年6 月、7 月始將如事實欄所示
      之「詞」、「曲」音樂著作使用權利讓與給以涂煌輝為代
      表人之被告振揚公司，然涂煌輝係於如事實欄一(一)之98年
      4 月24日、一(二)之98年4 月21日、一(三)之98年4 月29日前
      ，即已將上開「詞」、「曲」音樂著作重製於電腦伴唱機
      ，故被告振揚公司之代表人涂煌輝尚不可執其自證人吳慶
      治、陳銘忠受讓之權利作為其重製行為之合法權限。
    (2)證人陳永祥於原審100 年3 月14日審理時亦證述：被告振
      揚公司代表人涂煌輝向我購買優世大的歌曲的版權有將錢
      全部付清，當時我是跟優世大、大唐購買版權歌曲，有陸
      拾套是優世大，大唐的費用則有肆拾壹萬元，我是開票給
      優世大及大唐，涂煌輝代我付清票款，我是轉讓版權給涂
      煌輝；我買的版權如果在該年度沒有賣了，不可退回優世
      大公司，等於是我向優世大買斷一樣，同時我也找不到人
      可以退錢，我是地區經銷商，版權有受到地區的限制，我
      的地區是臺南市佳里區、七股區及下營區，依據區域分銷
      商確認書的注意事項第二條有說越區經營者，須經當區經
      銷商確認，否則不予受理（提出區域經銷商確認書附卷）
      等語（見原審智訴字卷二第260 至261 頁）、證人郭良泉
      於原審100年3 月14日審理時亦證述：被告振揚公司代表
      人涂煌輝向我購買歌曲版權的錢全部都有付清，我賣給他
      的是97年7 月起至98年6 月31日止，Ｂ+ Ｃ版權共四十套
      ，Ｂ是穩讚的歌曲、Ｃ是優世大的歌曲，Ｂ就是屬於弘音
      他們的，Ｃ是屬於優世大，優世大與豪記他們有連帶關係
      ；我簽的地區是嘉義，我是在嘉義所以我賣給他的應該也
      是在嘉義，但是事實上我也是只有在嘉義地區作而已；當
      初跟我簽的人也沒有告訴我說我不能到○○○區○○○○
      ○○道振揚他是作全臺灣省；照道理講版權應該不是僅限
      於嘉義地區等語（見原審智訴字第5 號卷二第261 至262
      頁），足證證人陳永祥於97年間向區域經銷商郭威伯取得
      代理區域在臺南縣佳里、七股、下營之優世大公司、大唐
      公司MIDI檔案使用權限後，再於98年1 月1 日、15日轉讓
      予代表被告振揚公司之代表人涂煌輝，涂煌輝主觀上當已
      知其使用區域限於臺南縣佳里、七股、下營等區域。又由
      證人郭良泉之證述亦可知其取得代理區域在嘉義地區，於
      98 年7月轉讓予代表被告振揚公司之代表人涂煌輝，涂煌
      輝主觀上當已知其使用區域限於嘉義地區。被告振揚公司
      之代表人涂煌輝雖辯稱其取得之權利係可以轉點的，然依
      上開區域分銷商確認書之注意事項第1 點所載：「轉點作
      業僅針對代理區域內，不接受越區（非代理區域）轉點。
      」，證人陳永祥、郭良泉所取得之權利既分別限制在臺南
      縣佳里、七股、下營區域及嘉義地區，則受讓該等權利之
      被告振揚公司，依受讓人取得之權利不得大於前手之原則
      ，被告振揚公司亦應受上開利用區域之限制，而將上開使
      用區域與如事實欄所示之承租地點即基隆市對照以觀，涂
      煌輝行使權利顯已逾上開利用區域之限制，則依區域分銷
      商確認書所示，涂煌輝對於上開限制當知之甚稔，自難諉
      為不知，堪認被告振揚公司之代表人涂煌輝主觀上具擅自
      侵害他人著作財產權之犯意，且亦不得以之作為其重製行
      為之法律上正當原因。況涂煌輝其所授權之歌曲檔案僅限
      於大唐公司、優世大公司，與本案如事實欄所示瑞影公司
      、豪記公司所屬之詞曲音樂著作無涉，被告振揚公司之代
      表人涂煌輝執此辯解亦洵無理由。
    (3)又證人李淑微於原審100 年3 月14日審理時證述：被告振
      揚公司代表人涂煌輝向我買優世大80套的歌，款項有付清
      給我，優世大的歌是屬於弘音的舊歌，瑞影與弘音、優世
      大的關係我不知道；優世大有一部分的歌是豪記的沒有錯
      ，與瑞影有無關係我不知道，惟優世大有一部分的歌是豪
      記的沒有錯，與瑞影有無關係我不知道等語（見原審智訴
      卷二第256 頁），核與證人陳銘忠於原審100 年3 月14日
      審理時證述：優世大是瑞影的二手歌，豪記有授權給優世
      大，也有授權給瑞影，所以優世大與瑞影的歌有時候會重
      疊，而優世大的歌曲標的物，請核對瑞影公司的歌曲就知
      道了，且我曾經是瑞影公司的經銷商，在97、98年初的時
      候經營的不太好，很多店家退租，我在98年3 月初的時候
      ，曾經跟瑞影公司辦退租，可是退租之後，過了好幾個月
      ，當中有跟他們的經理聯繫，說要把款項退給我，一直等
      了好幾個月，結果他們內部的人員劉經理跟我說錢可能不
      退給我，那我就透過關係認識涂煌輝，在98年7 月把我臺
      北北投地區33套續約的店家經營及承租版權轉讓渡給涂煌
      輝讓他繼續經營，讓渡的費用，是由涂煌輝幫我繼續支付
      我開給瑞影公司的票，98年7 月之後的票全部都有兌現，
      錢都是涂煌輝支付的；我跟瑞影公司買版權是一年份，我
      賣給涂煌輝的33套版權也是一年份，理論上是什麼時候買
      瑞影的MIDI版權，在此之前所有瑞影的歌都可以用，他們
      是用承租的，上開33套版權在98年4 月間，我有取得授權
      ，我是97年10月或11月我就開一年的票，98年1 月開始兌
      現，續約是要提前辦，年度從98年1 月開始到12月，因此
      ，於98年4 月時，我有權利使用瑞影公司上開33套授權等
      語之證述情節亦大致符合（見原審智訴卷二第253 至255
      頁、第256 頁）。佐以證人李淑微於原審100 年3 月14日
      審理時當庭核對被告振揚公司代表人涂煌輝庭呈：冠宏影
      音企業社與振揚影音科技有限公司承包合約書、優世大點
      歌目錄，經證人李淑微詳細核對優世大點歌目錄後，證人
      李淑微證稱：本件聲請聲請簡易判決處刑書犯罪事實欄一
      、（三）35首歌其中只有「我最愛的人就是你」沒有找到
      ，其他的我都有找到等語之證述情節亦大致吻合（見原審
      智訴卷二第257 頁）。足認證人李淑微、陳銘忠所授權之
      歌曲檔案僅限於大唐公司、優世大公司，亦與本案如事實
      欄所示瑞影公司、豪記公司所屬之詞曲音樂著作無涉，被
      告涂煌輝執此辯解亦無理由。再者，證人陳銘忠上開於原
      審100 年3 月14日審理時具結證述：「97年我曾經是瑞影
      公司的經銷商，…那我就透過關係認識涂煌輝，在98年7
      月把我臺北北投地區33套續約的店家經營及承租版權轉讓
      渡給涂煌輝讓他繼續經營，讓渡的費用，…98年4 、5 月
      間，伊還不認識涂煌輝，是98年7 月的時候才把上開瑞影
      MIDI的版權交給涂煌輝，…」等語，亦足證證人陳銘忠於
      97年間取得代理區域在臺北北投地區，於98年7 月始轉讓
      予代表被告振揚公司之代表人涂煌輝，涂煌輝主觀上當已
      知其使用區域限於臺北北投地區。況且被告振揚公司雖僅
      成立數年，然既為美華公司、華特公司等頗具規模公司的
      經銷商，倘認其不知業界有區域之限制，實與常理有悖，
      足證涂煌輝主觀上應知悉其因此所得使用區域僅限於臺南
      縣佳里、七股、下營等區域、嘉義地區、臺北北投地區，
      而本案被告振揚公司之代表人涂煌輝所為之租賃地點均係
      在基隆市，顯已逾越上開區域，且其所授權之歌曲檔案既
      載明僅限於優世大公司、大唐公司MIDI伴唱歌曲，亦與本
      案如事實欄所示瑞影公司、豪記公司所屬之詞曲音樂著作
      無涉，自難據此為被告振揚公司及涂煌輝有利之認定。是
      以，尚難認涂煌輝重製如事實欄所示之「詞」、「曲」音
      樂著作具合法權限，核與著作權法第91條第2 項之「擅自
      」要件相符，被告振揚公司之代表人涂煌輝所辯，不足採
      信。
    (4)涂煌輝雖辯稱：分區限制違反公平交易法第19條第6 項及
      施行細則第27條規定無效，並提出行政院公平交易法委員
      會處分書公處字第099078號處分書云云。惟查，觀之該處
      分書係以弘音公司及瑞影公司限制經銷商不得同時代理、
      仲介或經銷其他品牌MIDI伴唱產品，並限制經銷商轉租
      MIDI伴唱產品之價格，構成以不正當限制交易相對人之事
      業活動為條件，而與其交易之行為，有限制競爭之虞，違
      反公平交易法第19條第6 款規定等情，有該處分書在卷為
      憑（見本院卷第286 至298 頁），且瑞影、弘音公司已依
      法提起訴願，現仍在審議中。足見前開公平會處分非惟尚
      未確定，且該公平會之處分僅係為瑞影、弘音公司有無違
      反不正當限制交易相對人事業活動等行為，與本案涂煌輝
      違反著作權法之重製行為無涉。是涂煌輝提出此處分書為
      分區限制之抗辯，不足為採。
    (5)涂煌輝復辯稱：其受讓自其他經銷商之權利，縱有區域限
      制，其逾權分銷之轉點行為，僅構成民事上之違約行為，
      與違反著作權無關云云。然按著作財產權人得授權他人利
      用著作，其授權利用之地域、時間、內容、利用方法或其
      他事項，依當事人之約定；其約定不明之部分，推定為未
      授權。著作權法第37條第1 項著有明文。經查，涂煌輝並
      未直接由告訴人處取得系爭歌曲之著作產權之授權等情，
      為涂煌輝所不否認，而涂煌輝雖辯稱其自證人吳慶治、陳
      銘忠、陳永祥、李淑微、郭良泉等人受讓系爭歌曲之權利
      云云。然證人吳慶治、陳銘忠、陳永祥、李淑微、郭良泉
      等人原取得之著作財產權，僅係有區域限制，業如前述，
      則涂煌輝據此而受讓之權利自亦同有區域限制，涂煌輝其
      因此越區轉點而為重製之行為，自屬未得告訴人之授權甚
      明。涂輝煌雖有與陳銘忠、吳慶治、陳永祥、李淑微、郭
      良泉等人簽約支付轉讓該等歌曲檔案使用權利之對價，惟
      觀之該等代價僅為每月7 萬多元、3 萬多元、2 萬多元不
      等；反觀涂煌輝經營之被告振揚公司，其重製如事實欄所
      示詞曲音樂著作後出租之對象數量，除本案三處店家外，
      尚有下開理由欄乙、實體部分、三併辦部分所示全臺各地
      多件檢察官併案審理之出租店家（此部分應退回各該檢察
      官另為偵辦，詳見後述），此尚不包括他法院已判決或檢
      察官不起訴、尚未起訴、尚未查獲發現之出租店家部分，
      亦可徵涂煌輝顯係希冀以僅向數個規模非大之個人經銷商
      ，以少量價金簽約，獲取來源、內容均屬不明、又無法查
      證之歌曲權利，用此魚目混珠方式以掩飾其任意重製他人
      詞曲音樂著作之行為，並藉由出租伴唱機與不知情之店家
      獲取不法利益，其有故意違反著作權法之犯意至明。
    (6)從而，檢察官既已舉證證明涂煌輝乃係意圖出租而重製如
      事實欄所示之「詞」、「曲」音樂著作，而涂煌輝於原審
      審理時所舉之證人吳慶治、陳銘忠、陳永祥、李淑微、郭
      良泉，尚不足證明涂煌輝所為之重製行為具合法權源，本
      院復查無其他有利於涂煌輝之積極證據證明被告振揚公司
      之代表人涂煌輝有何法律上之適法權限；再者，由所提出
      上開證人到場詰問乙節觀之，涂煌輝本身對於其出租予證
      人吳有義、吳德肇、蕭黃秀鳳之上開「詞」、「曲」音樂
      著作使用權限之來源、依據為何，亦混淆不清，實非專門
      從事出租電腦伴唱機為業者所應為，否則豈非僅取得部分
      或有區域限制之著作財產權使用權限，即可於全國各地出
      租！益徵涂煌輝具擅自侵害他人著作財產權之故意。是以
      ，涂煌輝重製如事實欄所示之「詞」、「曲」音樂著作欠
      缺法律上之正當原因，應屬著作權法第91條第2 項所規定
      擅自侵害他人著作財產權無訛。
    (7)綜上所述，本案事證明確，被告振揚公司之代表人涂煌輝
      意圖出租而擅自以重製之方法侵害他人著作財產權犯行洵
      堪認定，被告振揚公司自應依著作權第101 條第1 項予以
      處罰。
  (三)新舊法比較：
    著作權法先後於98年5 月13日、99年2 月10日修正部分條文
    ，然與本案所應適用之法條無涉，無須為新舊法之比較，附
    此敘明。
  (四)核被告振揚公司之代表人涂煌輝如事實欄一(一)(二)(三)所示，均
    係犯著作權法第91條第2 項之意圖出租而擅自以重製之方法
    侵害他人之著作財產權罪，涂煌輝利用不知情之員工擅自以
    重製之方法侵害他人之著作財產權之行為，為間接正犯。而
    被告振揚公司因其代表人即涂煌輝執行業務，犯著作權法第
    91條第2 項之罪，均應依同法第101 條第1 項之規定科以罰
    金之刑。按著作權法第91條第2 項既係規定意圖出租而擅自
    重製他人著作之行為，則按照低度行為吸收於高度行為之原
    則，其出租重製他人著作之行為，當吸收於擅自重製行為之
    中，自應專依著作權法第91條第2 項意圖出租而重製之規定
    處罰，不另論以著作權法第92條之以出租方法侵害他人著作
    財產權罪（最高法院92年度臺上字第1425號判決意旨參照）
    。另按95年7 月1 日起施行之修正刑法，已將連續犯及其性
    質類似之常業犯規定悉予刪除，考其立法旨趣，係因對於多
    次原可獨立評價之行為，僅論以一罪，不無鼓勵犯罪之嫌，
    亦與國民對於法律之感情相悖。是就集合犯及接續犯之觀念
    ，於判斷時，自不能無限擴張，除仍應受社會通念之支配外
    ，尤應注意其公平性、合理性，使與經驗法則、論理法則及
    比例原則等一般法律適用之原理原則相適合，否則即與上揭
    修法精神不符（最高法院96年度臺上字第787 號判決意旨參
    照）。而所謂集合犯是指立法者所制定之犯罪構成要件中，
    本就預定有數個同種類之行為將反覆實行之犯罪而言，將各
    自實現犯罪構成要件之多數行為，解釋為集合犯，而論以一
    罪。是以對於集合犯，必須從嚴解釋，以符合立法者之意向
    （最高法院97年度臺上字第465 號判決意旨參照）。故犯罪
    是否為包括一罪之集合犯，客觀上，應斟酌其法律規定文字
    之本來意涵、實現該犯罪目的之必要手段、社會生活經驗中
    該犯罪實行常態及社會通念等；主觀上，則視其是否出於行
    為人之一次決意，並秉持刑罰公平原則，加以判斷。又所稱
    接續犯，係指數個在同時同地或密切接近之時地，侵害同一
    法益之行為，因各舉動之獨立性極為薄弱，社會通念認為無
    法強行分開，乃將之包括視為一個行為之接續進行，給予單
    純一罪之刑法評價。惟就接續犯之判斷，亦不能無限擴張，
    除仍應受社會通念之支配外，尤應注意其公平性、合理性，
    使與經驗法則、論理法則及比例原則等一般法律適用之原理
    原則相適合。從而，就同一被告於不同時間、地點，分別非
    法重製多數歌曲於不同機臺之伴唱機內，嗣又將該等伴唱機
    分別出租予不同之對象，並由該等承租者各自在其營業地點
    供客人消費點唱該等伴唱機內非法重製之歌曲者，此等非法
    重製、出租之行為，依一般社會通念既均可區隔，自不應被
    評價為罪數上之一行為。查本案如事實欄一(一)(二)(三)所示之重
    製方式，涂煌輝各係以基於意圖出租予吳有義、吳德肇、蕭
    黃秀鳳而擅自重製之犯意，且觀諸其所犯之罪，並未規定必
    須有多次重製行為，始得成立，實無從憑以認定立法者本即
    預定該犯罪之本質，必有數個同種類行為，而反覆實行。況
    重製一次與重製多次同視，均論以一罪，無異變相鼓勵以重
    製之方式侵害他人著作財產權，恐非社會通念所能接受，自
    不宜論以集合犯（最高法院99年台上字第5502號判決參照）
    ，足見涂煌輝先後3 次以灌錄之方式擅自重製而侵害他人著
    作財產權之行為可分，故應各論以一罪。又將如事實欄一(一)
    (二)(三)所示之重製、出租之情相互對照，不論灌錄歌曲之伴唱
    機臺、承租伴唱機者之營業地點、場所負責人之姓名，均不
    相同，且各次承租營業地點擺放伴唱機臺及灌錄歌曲，均須
    與不同之場地負責人另行洽談承租契約及支付租金，始克完
    成，又無證據足認如事實欄一(一)(二)(三)之伴唱機臺均係在同一
    時間、地點灌錄未經告訴人瑞影公司、豪記公司授權之音樂
    著作，是依一般社會通念，為不同店家所為灌錄歌曲及出租
    伴唱機之舉動均可獨立判斷，各個行為亦均顯可區隔，且涂
    煌輝所犯著作權法第91條第2 項之侵害著作財產權罪行，其
    本質上未必具有反覆、延續實行之特徵，依該條犯罪構成要
    件之文義觀之，亦無從認定立法者本即預定各該犯罪係必有
    數個同種類行為而反覆實行之集合犯行，業如前述，故涂煌
    輝上開所犯著作權法第91條第2 項之3 罪間，犯意各別，行
    為互殊，應予分論併罰，則被告振揚公司所犯著作權法第10
    1 條第1 項之3 罪間，行為不同，亦應分論併罰。
  (五)原審以檢察官所舉證據尚不足以據為不利被告振揚公司之認
    定，而為被告振揚公司無罪之判決，自有違誤，檢察官上訴
    為有理由，自應由本院予以撤銷改判。爰審酌被告振揚公司
    之代表人涂煌輝意圖出租而被查獲擅自重製之音樂著作之數
    量、被告振揚公司之獲利程度、其等所為對著作財產權人之
    侵害情節等一切情狀，對被告振揚公司各科罰金20萬元，並
    定執行刑。
  (六)至扣案如事實欄一(一)(二)(三)所示之物，均屬被告振揚公司所有
    ，業經涂煌輝供陳明確，復有被告振揚公司與證人吳有義、
    吳德肇、蕭黃秀鳳所簽訂之租賃契約書第2 點可資憑證，堪
    認非涂煌輝所有。再者，著作權法第98條前段規定：「犯第
    91條至第93條、第95條至第96條之1 之罪，供犯罪所用或因
    犯罪所得之物，得沒收之。」，顯不包含屬借刑立法之著作
    權法第101 條第1 項之罪，故如事實欄一(一)(二)(三)所示之物，
    爰不於被告振揚公司主文項下宣告沒收，應由檢察官另為適
    法之處置，附此敘明。
二、被告吳慶治無罪部分：
　(一)公訴意旨略以；涂煌輝（已另由檢察官移請臺灣宜蘭地方法
  　院併案審理）係振揚公司之代表人，以出租電腦伴唱機及伴
    唱相關設備為業，吳有義係址設基隆市○○區○○路1 號9
    樓「和樂卡拉ＯＫ店」之負責人，李明謙（更名前原姓名李
    佳宸）、余泊安係振揚公司業務員（以上3 人均已無罪判決
    確定，有如上述）。被告吳慶治係瑞影公司、豪記公司之經
    銷商，明知依據雙方所簽訂之承租約定書第6 條第1 款規定
    ：「經銷商、分銷商、放台主如欲轉租上開2 公司製作之「
    弘音精選MIDI」（供伴唱機電腦使用），出租人與承租人應
    先完成承租約定書之簽訂，並以該約定書向瑞影公司要求同
    意其轉租」、「承租約定書需經瑞影用印，出租人方取得轉
    租或承租商品之資格」，竟於不詳時日，未經享有著作權之
    瑞影公司及豪記公司同意或授權，擅自將瑞影公司享有著作
    權之歌曲「家」、「一段情」、「打拼」、「三生石」、「
    恨情歌」、「沙浪嘿」、「今生為你」、「愛到最後」、「
    人生公路」、「深情海岸」、「澎湖戀歌」、「女人心」、
    「有閒來坐」、「甭擱想彼多」、「紅塵一場夢」、「心茫
    茫情茫茫」、「我最愛的人就是你」等17首歌曲；豪記公司
    享有著作權之「錯愛」、「我問天」、「手中情」、「迷魂
    香」、「情難斷」、「鏡中情」、「漂浪一生」、「只有來
    認命」、「心愛再會啦」等9 首歌曲賣給振揚公司，該公司
    負責人涂煌輝再交與該公司業務員李明謙、余泊安，由李明
    謙、余泊安將之灌錄於向被告黃明燦（裕源電器行負責人）
    承租之伴唱機內後，再由李明謙代為出租給吳有義。上開5
    人共同基於犯意聯絡，由1.吳有義自98年4 月15日起至98年
    4 月24日止，在基隆市○○區○○路1 號9 樓「和樂卡拉Ｏ
    Ｋ店」內，以公開演出之方式供不特定人點唱牟利，致生侵
    害瑞影公司、豪記公司所享有之著作權益。2.涂煌輝於不詳
    時日，未經享有著作權之瑞影公司及豪記公司同意或授權，
    擅自將瑞影公司享有著作權之歌曲「家」、「一段情」、「
    打拼」、「三生石」、「恨情歌」、「沙浪嘿」、「今生為
    你」、「愛到最後」、「人生公路」、「深情海岸」、「澎
    湖戀歌」、「秋風落葉」、「有閒來坐」、「甭擱想彼多」
    、「紅塵一場夢」、「愛你的日子」、「舊情甭提起」、「
    心茫茫情茫茫」等18首歌曲灌錄到電腦伴唱機內，交與該公
    司業務員李明謙，再由李明謙代為出租給不知情之吳德肇。
    由吳德肇自98年2 月18日起至98年4 月21日止，在基隆市○
    ○區○○○路71之3 號「橘子卡拉ＯＫ店」內，以公開演出
    之方式供不特定人點唱牟利，致生侵害瑞影公司所享有之著
    作權益。3.涂煌輝於不詳時日，未經享有著作權之瑞影公司
    及豪記公司同意或授權，擅自將瑞影公司享有著作權之歌曲
    「家」、「一段情」、「打拼」、「三生石」、「恨情歌」
    、「沙浪嘿」、「今生為你」、「愛到最後」、「人生公路
    」、「深情海岸」、「澎湖戀歌」、「秋風落葉」、「女人
    心」、「有閒來坐」、「甭擱想彼多」、「紅塵一場夢」、
    「心茫茫情茫茫」、「我最愛的人就是你」、「愛你的日子
    」、「舊情甭提起」等20首歌曲；豪記公司享有著作權之「
    錯愛」、「我問天」、「手中情」、「迷魂香」、「情難斷
    」、「鏡中情」、「漂浪一生」、「只有來認命」、「心愛
    再會啦」、「無情不是阮的名」、「女人」、「行棋」、「
    愛情爐丹」、「買醉的人」、「力量」等15首歌曲，由上開
    公司業務員余泊安灌錄到電腦伴唱機內，再出租予不知情之
    蕭黃秀鳳自98年4 月間某日起至98年4 月29日止，在基隆市
    ○○區○○路87號2 樓「紅屋卡拉ＯＫ店」內，以公開演出
    之方式供不特定人點唱牟利，致生侵害瑞影公司、豪記公司
    所享有之著作權益。因認被告吳慶治係犯違反著作權法第91
    條第2 項意圖出租而擅自以重製之方法侵害他人著作財產權
    罪嫌等語。
  (二)按犯罪事實應依證據認定之，無證據不得認定犯罪事實；不
    能證明被告犯罪者，應諭知無罪之判決，刑事訴訟法第154
    條第2 項、第301條第1項分別定有明文。又事實之認定，應
    憑證據，如未能發現相當證據，或證據不足以證明，自不能
    以推測或擬制之方法，以為裁判基礎。而認定犯罪事實所憑
    之證據，雖不以直接證據為限，間接證據亦包括在內；然而
    無論直接或間接證據，其為訴訟上之證明，須於通常一般之
    人均不致有所懷疑，而得確信其為真實之程度者，始得據為
    有罪之認定，倘其證明尚未達到此一程度，而有合理之懷疑
    存在時，事實審法院復已就其心證上理由予以闡述，敘明其
    如何無從為有罪之確信，因而為無罪之判決，尚不得任意指
    為違法。再按刑事訴訟法第161條第1項規定：檢察官就被告
    犯罪事實，應負舉證責任，並指出證明之方法。因此，檢察
    官對於起訴之犯罪事實，應負提出證據及說服之實質舉證責
    任。倘其所提出之證據，不足為被告有罪之積極證明，或其
    指出證明之方法，無從說服法院以形成被告有罪之心證，基
    於無罪推定之原則，自應為被告無罪判決之諭知，此有最高
    法院40年台上字第86號、76年台上字第4986號及92年台上字
    第128號分別著有判例意旨可資參照。
  (三)查被告吳慶治為上述「經銷商」（或稱區域代理商）之身分
    角色，且告訴人以被告吳慶治跟被告振揚公司代表人涂煌輝
    係聯手做盜版，侵害告訴人的著作權，且被告振揚公司代表
    人涂煌輝供述：本件是有吳慶治所提供歌曲，所以吳慶治後
    來所填寫的讓渡書只是為了要切割他與振揚公司共同從事盜
    版的臨訟杜撰脫罪之詞，並於99年6 月30日、8 月6 日告訴
    補充理由(一)、(二)狀中載述：「振揚公司明知權利人是瑞影公
    司，我們有寄存證信函給振揚公司，振揚公司明知這些歌曲
    的授權應該找瑞影公司取得，而不是向其他人取得，我們也
    附了瑞影公司與吳慶治的合約書，合約書內明文這個合約書
    不涉及任何授權，吳慶治在97年付給瑞影公司的票款，是預
    付款，不是授權金，吳慶治在98年間也有依照他跟瑞影公司
    的合約，去簽署確認書，所以吳慶治知道要如何合法使用瑞
    影公司的權利方法，我們也提到吳慶治雖然在97年付給瑞影
    公司很多票款，但是很多都跳票了，所以沒有吳慶治所說有
    可以轉賣的權利…我們認為被告吳慶治跟振揚公司的負責人
    都是聯手做盜版，侵害告訴人的著作權」、「被告吳慶治認
    為這些案子都跟他沒有關係，告訴補充理由(二)狀提出臺灣高
    等法院臺南高分院檢察署98年度上聲議字第918 號處分書，
    該處分書第7 頁有臺灣高等法院臺南高分院檢察署檢察官詢
    問本案被告吳慶治，吳慶治亦有明白表示他是在97年5 月就
    認識涂煌輝，而且他跟涂煌輝交易的期間是在98年整年度到
    年底，所以這部分可以由吳慶治的證述證明，他是在98 年6
    月份才開始跟涂煌輝做生意是不實的」等語，其復於原審法
    院100 年3 月14日審理時指稱：「版權部分，被告吳慶治
    應該知之甚詳，他說他提供歌曲是在6 、7 月依據他在臺南
    高分檢證詞稱，他是授權涂煌輝一整個年度，每個月的新歌
    ，他都會寄給涂煌輝，至於涂煌輝是要轉售或是灌入他自己
    的主機，由他自己決定，根據他與瑞影公司簽署的承租約定
    書裡面明文記載並未有任何的著作權售予或讓與，是否合法
    使用，蓋以經瑞影公司用印且繼續有效之確認書為準。所以
    本件三個店家並未簽署任何確認書，可見從未取得瑞影公司
    之授權，且涂煌輝稱本件是有吳慶治所提供歌曲，所以吳慶
    治後來所填寫的讓渡書只是為了要切割他與振揚公司共同從
    事盜版的臨訟杜撰脫罪之詞；被告振揚公司並未取得告訴
    人瑞影公司之任何授權，且振揚公司早於98年4 月間即收到
    告訴人瑞影公司所寄發之存證信函，該存證信函中已明白表
    示，瑞影公司之承租流程，如須合法承租，須以經瑞影公司
    簽署用印之確認書為準，且該存證信函中，並未表示有授權
    吳慶治、陳銘忠、李淑微、陳永祥、郭良泉、劉鴻達等六人
    ，振揚公司為以他人著作財產權營利之人，其注意義務遠較
    一般的人為高，但振揚公司並未向瑞影公司查證上述六人是
    否有取得瑞影公司之授權，得移轉授權，故振揚公司明知從
    未取得告訴人瑞影公司之授權，卻將告訴人歌曲灌入至本件
    店家電腦伴唱機中，其罪行犯意甚明」等語。
  (四)然訊據被告吳慶治固不否認讓渡系爭歌曲予振揚公司，惟其
    於99年5 月27日刑事被告吳慶治聲請狀中具狀辯稱：「伊
    係瑞影公司之經銷商，與該公司簽立承租約定書，經銷期間
    內，租金計鈁式採月租固定套數71套承銷制，並預開二年份
    每月票據供瑞影公司兌領，亦即在合約期限內，無論被告有
    無將所承銷固定套數71套轉租出去，瑞影公司每月向被告收
    取之租金均相同，因此伊在已支付租金之固定套數內，係已
    支付對價之合法授權關係；伊係與振揚公司簽立讓渡契約
    ，並非轉租，即伊係將經銷之固定套數71套全數讓渡予振揚
    公司，讓渡後受讓人振揚公司還是每月依約代伊兌現票據，
    支付租金取得合法授權；承前所述，伊既將經銷套數全數
    讓與振揚公司，其後振揚公司如何利用被告所合法取得授權
    之經銷套數，伊並不知悉，亦無從過問」等語，其又於原審
    法院99年9 月21日準備程序及100 年3 月14日審理時辯稱：
    「我所有的東西都是跟瑞影企業股份有限公司、弘音多媒體
    科技股份有限公司購買的，而且那些新歌磁片也都是由這兩
    家公司寄來給我的，我是跟瑞影企業股份有限公司、弘音多
    媒體科技股份有限公司做的經銷商，這兩家公司的人都可以
    證明，我是這兩家公司所簽約的，有合約書可証」、「我在
    98年9 月14日作證時，有關認識涂煌輝日期是在97年5 月間
    ，應是口誤，正確日期應是在98年5 月間，這部分請予以更
    正；我跟涂煌輝簽訂的讓渡書是在98年6 月，振揚公司是在
    97年底才正式成立，我97年5 月如何與他認識；瑞影公司所
    取締的這些歌曲都是98年1 月到5 月的歌曲，應該沒有任何
    一首歌是我提供的；我確實與涂煌輝、振揚公司簽約是在6
    月份，而且涂先生也有提示他們振揚公司匯款到我甲存帳號
    的日期，他是在98年6 月5 日匯入新臺幣（下同）22萬4 千
    多元，另外於98年7 月5 日有匯入19萬多元，我都有提出證
    明給法院，這部分都可以證明，我與涂先生確實是在98 年6
    月份才有讓渡的關係，並非如告訴人說我是捏造讓渡書，更
    何況涂煌輝為何要幫我扛下這個責任，那是不可能的」等語
    綦詳（見原審智訴字卷二第289 頁、第292 頁），及其於99
    年10月15日具狀辯稱：「伊係告訴人瑞影公司之經銷商，
    與瑞影公司簽立承租約定書，經銷期間（98年1 月1 日至98
    年12月31日止）內，租金計價方式採月租固定套數71套承銷
    制，並預開一年份每月票據供瑞影公司兌領，亦即在合約期
    限內，不論被告有無將所承銷固定套數71套轉租出去，瑞影
    公司每月向被告收取之租金均相同。因此被告在已支付租金
    之固定套數71套內，係已支付對價之合法授權承租約定書
    係瑞影公司單方製作之定型化契約，瑞影公司竟為達有效打
    擊競爭對手的目的，遂約定轉租應得瑞影公司之同意，亦即
    瑞影公司有不同意經銷商轉租對象之權利，限制並控制經銷
    商自由選擇客戶的權利，此業經行政院公平交易委員會於99
    年7 月6 日以公處字第099078號，認定係違反公平交易法之
    行為，而對於告訴人瑞影公司及弘音多媒體科技股份有限公
    司作成『應停止違法行為』，並分處100 萬元及70萬元之罰
    鍰，顯然上開同意轉租條款約定違反定型化契約之平等原則
    ，應屬無效」、「伊與振揚公司簽立讓渡契約，並非轉租，
    係將伊經銷之固定套數55套全數讓渡予振揚公司，讓渡後受
    讓振揚公司還是每月依約代被告兌現票據，支付租金取得合
    法授權，則伊既將經銷套數全數讓與振揚公司，與振揚公司
    為讓渡契約關係，其後振揚公司如何利用伊所合法取得授權
    之經銷套數，伊並不知悉，亦無從過問，則伊如何與振揚公
    司有犯意聯絡或行為分擔」等語明確綦詳（見原審智訴卷二
    第25至26頁），復有該日庭呈臺灣高等法院臺南高分院檢察
    署99臺南高分檢99年12月23日函影本附卷及「弘音精選MIDI
    」承租約定書1 份（見臺灣基隆地方法院檢察署98年度他字
    第496 號卷第28至30頁、原審基智簡卷(一)第53-3至53-5頁）
    、「弘音精選MIDI」穩讚承租約定書1 份（見臺灣基隆地方
    法院檢察署98年度他字第496 號卷第31至33頁、原審基智簡
    卷(一)第53至53-2頁）、被告吳慶治98年10月29日偵訊時庭呈
    之確認書1 份及98年12月25日庭呈之確認書9 份（見臺灣基
    隆地方法院檢察署98年度他字第496 號卷第34頁、98年度交
    查字第355 號卷第15至23頁）、瑞影企業股份有限公司收款
    明細表（見臺灣基隆地方法院檢察署98年度偵字第2115號卷
    第51至52頁反面、原審基智簡卷(一)第56-4至56-6頁、卷(二)第
    26-4至26-6頁、臺灣士林地方法院檢察署98年度偵字第8635
    號卷第5 至6 頁正面）、98年度經銷商- 吳慶治1 月份對帳
    明細2 份（見臺灣基隆地方法院檢察署98年度偵字第2115號
    卷第53頁正反面）、新光銀行支票存根12份（見臺灣基隆地
    方法院檢察署98年度偵字第2115號卷第54頁正面）、陽信商
    業銀行匯款收執聯（見臺灣基隆地方法院檢察署98年度偵字
    第2115號卷第54頁反面至55頁）、瑞影企業股份有限公司收
    款明細表3 紙及98年度經銷商- 吳慶治1 月份對帳明細2 份
    （見原審基智簡卷(一)第23至27頁、第52頁正反面）、行政院
    公平交易委員會公處字第099078號處分書、電腦伴唱機公開
    演出授權證書申請暨切結書空白範本各1 份在卷可參（見原
    審智訴卷第28至34頁）。職是，本件被告吳慶治辯稱其係取
    得合法授權之經銷商，並將其合法取得授權之歌曲讓渡予被
    告振揚公司等所辯，與事實相符，應堪可信。
  (五)再者，被告吳慶治身為經銷商，長期從事經銷事業，其本身
    亦非經營「卡拉ＯＫ」之業者，被告吳慶治利益所得主要仍
    來自合法經銷後之授權金之收益，並無必要故意侵犯告訴人
    歌曲著作權而將該伴唱機及周邊設備出租予他人營業之動機
    ，亦無此必要。
  (六)檢察官上訴意旨雖主張被告吳慶治證稱涂煌輝要再轉租的話
    ，要透過伊跟瑞影公司申請確認書，可知被告吳慶治對如何
    簽約始能取得瑞影公司授權之流程知之甚詳等語。惟被告吳
    慶治已取得上開合法授權之歌曲既已全部讓渡予被告振揚公
    司，且並無證據足以證明被告吳慶治就振揚公司代表人涂煌
    輝如何使用系爭歌曲事先知情，實未能證明被告吳慶治對於
    振揚公司超過讓渡範圍之使用知情，且有犯意之聯絡，則被
    告振揚公司因其有按時支付授權費用，本案「和樂卡拉ＯＫ
    」使用該公司原先有付費之相關點唱機等設備營業，實難以
    被告吳慶治知悉如何簽約始能取得瑞影公司授權之流程，即
    認其應就被告振揚公司之違法重製負責，亦難認被告吳慶治
    有違反著作權法之犯罪故意，且被告吳慶治作為經銷商縱有
    未盡其契約注意義務之處，惟仍難謂被告吳慶治自始有侵害
    告訴人之著作權之故意，是以，堪認本件被告吳慶治並無與
    被告黃明燦、被告振揚公司等有犯意聯絡及行為分擔。
  (七)綜上，檢察官所舉之證據尚不足以據為不利被告吳慶治之認
    定。此外，綜觀全案卷證資料，亦查無其他積極證據足資證
    明被告吳慶治涉有檢察官所指上開違反著作權法犯行，是本
    件不能證明被告吳慶治之犯罪，揆諸上揭規定及說明，自應
    諭知被告吳慶治無罪之判決。原審判決被告吳慶治無罪，並
    無違誤，檢察官上訴為無理由，應予駁回。
三、併辦部分：
    查(一)臺灣宜蘭地方法院檢察署100 年度偵字第1284號被告振
    揚公司涉犯違反著作權法第100 條第1 項罪嫌案件、(二)臺灣
    南投地方法院檢察署100 年度偵字第1689號被告振揚公司涉
    犯違反著作權法第100 條第1 項罪嫌、被告涂煌輝、吳慶治
    涉犯違反著作權法第91條第2 項、第92條罪嫌案件、(三)臺灣
    板橋地方法院檢察署100 年度偵字第226 號被告吳慶治涉犯
    違反著作權法第91條第2 項罪嫌案件之移送併辦案件，均認
    與本案被告及其起訴犯罪事實間，俱有裁判上一罪之法律上
    同一案件關係，而移送本院併辦。惟查：
  (一)本案被告吳慶治經本院諭知無罪判決，已如上述，且檢察官
    移請併案辦理之犯罪事實，其犯罪時間開始於98年6 、7 月
    間日，查獲時間為98年7 月21日，均在本案被查獲之時間98
    年4 月24日、同年月21日、同年月29日之後，犯罪地亦與本
    案不同，自難認檢察官移請併案審理部分與本案有何裁判上
    一罪關係，是本院就被告吳慶治併案部分無從併予審究，應
    退回檢察官另為適法之處理。
  (二)被告振揚公司雖經本院諭知有罪判決，但係數罪分論併罰，
    理由詳前述，本院衡酌上開移送併辦之犯罪事實，與本案如
    事實欄一(一)(二)(三)所示之重製、出租之情相較，不論灌錄歌曲
    之伴唱機臺、承租伴唱機者之營業地點、場所負責人之姓名
    ，均不相同，重製音樂著作亦有部分歧異，且各次承租營業
    地點擺放伴唱機臺及灌錄歌曲，均須與不同之場地負責人另
    行洽談承租契約及支付租金，始克完成，又無證據足認該等
    伴唱機臺均係在同一時間、地點灌錄未經授權之音樂著作，
    是依一般社會通念，於不同店家所為灌錄歌曲及出租伴唱機
    之舉動均可獨立判斷，各個行為亦均顯可區隔，要難認屬集
    合犯或接續犯，自無實質上一罪之關係而得論為同一案件。
    是檢察官所稱被告振揚公司上開併辦部分之犯行與本案論罪
    科刑部分有實質上一罪關係云云，尚屬無據，本院無從併予
    審究，亦應退回檢察官另為適法之處理。
  (三)就檢察官其餘一併移送之同案被告涂煌輝部分：
    按刑事訴訟法第7 條所規定相牽連案件，本質上原為各別之
    案件，其立法之意旨僅在「得合併由其中一法院管轄」而已
    ；亦即本院就臺灣南投地方法院檢察署100 年度偵字第1689
    號同案被告涂煌輝所犯，如與本案被告振揚公司所犯之罪之
    間，有符合刑事訴訟法第7 條規定之情形之一時，本院對該
    等同案被告涂煌輝具有管轄權，本轄檢察官得向本院起訴該
    等被告，始得由本院一併審理，絕非他轄檢察官不以向其管
    轄法院起訴而得以移送併案方式之意，臺灣南投地方法院檢
    察署檢察官竟以此方式將其案件被告振揚公司之同案被告涂
    煌輝移送本院併案審理，顯有違誤。況本案被告振揚公司所
    犯之罪，經前揭審理結果，與臺灣南投地方法院檢察署100
    年度偵字第1689號之同案被告均無符合刑事訴訟法第7 條所
    謂之相牽連關係。是以，本院實無從就此為審理，應一併退
    回各該轄檢察官為妥適處理。
四、據上論斷，依刑事訴訟法第368 條、第369 條第1 項前段、
    第364 條、第299 條第1 項前段，著作權法第91條第2 項、
    第101 條第1 項，刑法第11條前段、第51條第7 款，判決如
    主文。
本案經檢察官李金定到庭執行職務。
中　　華　　民　　國　　100　 年　　10　　月　　27　　日
                    智慧財產法院第二庭
                          審判長法  官　陳忠行
                                法  官　熊誦梅
                                法  官　曾啟謀
以上正本證明與原本無異。
本判決關於振揚影音科技有限公司部分不得上訴；關於吳慶治部
分，除依刑事妥速審判法第9 條第1 項之規定為理由，不得上訴
。
中　　華　　民　　國　　100　 年　　10　　月　　27　　日
                                書記官  王月伶

附錄：
1.本案論罪科刑法條全文
  著作權法第91條第2 項
  意圖銷售或出租而擅自以重製之方法侵害他人之著作財產權者，
  處6 月以上五年以下有期徒刑，得併科新臺幣20萬元以上2 百萬
  元以下罰金。
  著作權法第101條第1項
  法人之代表人、法人或自然人之代理人、受雇人或其他從業人員
  ，因執行業務，犯第91條至第93條、第95條至第96條之1 之罪者
  ，除依各該條規定處罰其行為人外，對該法人或自然人亦科各該
  條之罰金。
2.刑事妥速審判法第9條
  除前條情形外，第二審法院維持第一審所為無罪判決，提起上訴
  之理由，以下列事項為限：
  一、判決所適用之法令牴觸憲法。
  二、判決違背司法院解釋。
  三、判決違背判例。
  刑事訴訟法第三百七十七條至第三百七十九條、第三百九十三
  條第一款規定，於前項案件之審理，不適用之。